【裁判字號】    97,訴,2840
【裁判日期】    980227
【裁判案由】    撤銷贈與等
【裁判全文】
臺灣板橋地方法院民事判決              97年度訴字第2840號
原      告  丁○○
訴訟代理人  陸正義律師
被      告  丙○○
                        1樓
輔  佐  人  甲○○
                        1樓
被      告  乙○○
                        1樓
訴訟代理人  甲○○
                        1樓
上列當事人間請求撤銷贈與等事件，經本院於民國98年2 月26日
言詞辯論終結，判決如下：
    主  文
被告間於民國九十七年五月二十三日就如附表所示之不動產所為
之贈與行為，及於民國九十七年六月四日所為之所有權移轉登記
行為，應予撤銷。
被告乙○○應將如附表所示之不動產，於民國九十七年六月四日
由台北縣新莊地政事務所以贈與為原因所為之所有權移轉登記塗
銷。
訴訟費用由被告負擔。
    事實及理由
一、本件原告起訴主張：
  (一)緣原告於民國97年1 月間向被告丙○○以新台幣（下同）35
    6 萬元之代價購買台北縣蘆洲巿光華段1249地號及2957建號
    （門牌號碼為台北縣蘆洲巿長安街49巷4 弄2 號4 樓）之房
    地（下稱系爭房屋），當時原告除實地看屋外，並向被告詢
    及屋況，經其表示除房屋略為老舊外，並無任何重大瑕疵，
    原告乃與其簽名並依約給付價款，並辦妥土地及建物之移轉
    登記。嗣系爭建物經原告委請台灣省土木技師公會採樣鑑定
    結果，認定鋼筋混凝土氯離子含量達每立方公尺0.711 及1.
    488 公斤，遠超過每立方公尺0.3 公斤之規定標準，係屬海
    砂屋，原告遂立即致電被告丙○○表示解除契約並請求返還
    買賣價金，詎被告丙○○為圖免遭原告事後究責，竟於系爭
    海砂屋脫手後，旋即將所得價金悉數清償如附表所示不動產
    之貸款，並於97年5 月23日將其名下如附表所示之不動產贈
    與其子乙○○。
  (二)被告丙○○於出售系爭房屋予原告後，即將如附表所示之不
    動產贈與第三人即被告乙○○，致原告於解除買賣契約後難
    以追償，顯然害及原告之債權，原告自得依民法第244 條第
    1 項之規定起訴撤銷被告間無償之贈與行為，並依同法第24
    4 條第4 項規定，請求被告乙○○塗銷如附表所示不動產之
    所有權移轉登記，以回復原狀。
  (三)為此，依據民法第244 條第1 項、第4 項之規定，請求：
    被告間於97年5 月23日就如附表所示之不動產所為之贈與行
    為，及於97年6 月4 日所為之所有權移轉登記行為，應予撤
    銷。被告乙○○應將如附表所示之不動產，於97年6 月4
    日由台北縣新莊地政事務所以贈與為原因所為之所有權移轉
    登記塗銷。
二、被告則抗辯：
  (一)被告丙○○與原告於97年1 月12日給付第1 期款20萬元，當
    日雙方各請其信任之代書辦理簽約與房屋所有權移轉登記事
    宜，後原告依約給付餘款。詎97年3 、4 月間原告以電話通
    知房屋水泥有些微剝落之情況，要求被告立即以原價買回並
    負擔裝潢費32萬元，復於5 月來電要求被告丙○○另行簽約
    保證返還上述價金，被告丙○○不同意，遂予拒絕。
  (二)嗣後，原告突然來電說要帶其子至被告林口住所，一進門即
    表明目的提出林口、蘆洲兩屋交換之無理要求，被告復又拒
    絕。
  (三)繼而原告不知以何方法於97年6 月間得付被告丙○○將如附
    表所示不動產移轉登記於被告乙○○之事實，並認定被告丙
    ○○係惡意脫產。
  (四)系爭蘆洲房屋為原告與被告丙○○自由意思決定買賣，如附
    表所示之不動產為被告唯一遮風避雨所在，原告無理要求，
    令被告不勝其擾。
  (五)為此，請求駁回原告之訴。
三、經查：
  (一)原告於97年1 月12日向被告丙○○購買系爭房屋，並於97年
    1 月14日辦理所有權移轉登記之事實，已據原告提出不動產
    買賣契約書、建築改良物所有權買賣移賣契約書各1 件附於
    本院卷第7-11、15頁足憑，堪予採信。
  (二)原告購買之系爭房屋，鋼筋混凝土氯離子含量達每立方公尺
    0.711 及1.488 公斤，遠超過每立方公尺0.3 公斤之規定標
    準，係屬海砂屋，有原告提出之97年5 月5 日台灣省土木技
    師公會硬固混凝土氯離子含量測試報告1 件附於本院卷第16
    頁足憑，亦堪採信。
  (三)被告丙○○於97年5 月23日將如附表所示之不動產贈與其子
    乙○○，並於97年6 月4 日辦理所有權移轉登記之事實，有
    土地及建物登記謄本各1 件附於本院卷第17-18 頁可稽，足
    堪憑信。
四、按債務人所為之無償行為，有害及債權者，債權人得聲請法
    院撤銷之，民法第244 條第1 項定有明文，該條之撤銷權，
    其客體乃包括債務人所為債務人所為債權之行為及物權行為
    ，債權人行使此項撤銷權，既可同時訴請撤銷債務人所為債
    權之行為及物權行為。「民法第244 條第1 項、第2 項規定
    之撤銷訴權兼有形成權及請求權之性質。故訴請撤銷債務人
    與相對人間所為抵押權設定行為者，亦得同時請求塗銷該抵
    押權設定登記」（最高法院75年度台抗字第71號判決意旨參
    照）。查被告丙○○出售予原告之系爭房屋係屬海砂屋，已
    如前述，核屬有重大瑕疵，原告自得向被告丙○○主張解除
    契約或請求損害賠償，而被告丙○○將如附表所示之不動產
    無償贈與其子乙○○，且自陳並無其他資產，顯然已害及原
    告之債權，原告自得依民法第244 條第1 項、第4 項之規定
    起訴請求撤銷被告間之贈與行為，並請求被告乙○○塗銷如
    附表所示不動產之所有權移轉行為。
五、從而，原告依民法第244 條第1 項、第4 項規定，請求撤銷
    被告間於97年5 月23日就如附表所示之不動產所為之贈與行
    為，及於97年6 月4 日所為之所有權移轉登記行為；並請求
    被告乙○○應將如附表所示之不動產，於97年6 月4 日由台
    北縣新莊地政事務所以贈與為原因所為之所有權移轉登記塗
    銷，即屬正當，應予准許。
六、本件事證已臻明確，兩造其餘主張及攻擊防禦方法與證據，
    經本院斟酌後，與本件判決結果已不生影響，故不一一論列
    ，附此敘明。
七、結論：原告之訴為有理由，依民事訴訟法第85條第1 項前段
    ，判決如主文。
中    華    民    國    98    年    2     月    27    日
                  民事第三庭    法  官  何君豪
以上正本係照原本作成
如對本判決上訴，須於判決送達後20日內向本院提出上訴狀
中    華    民    國    98    年    2     月    27    日
                            書記官  黃琴茜
┌─────────────────────────────────────────────────────────────┐
│附表：土地部分                                                                                                            │
├─┬───────────────────────────┬─┬────────────┬─────────┬──────┤
│  │        土          地          坐          落        │地│    面            積    │                  │            │
│  ├───┬────┬────┬────┬────────┤  ├──┬──┬──────┤  權  利  範  圍  │備        考│
│  │縣  市│鄉鎮市區○   段   ○ ○  段 │  地        號  │目│公頃│公畝│  平方公尺  │                  │            │
│  ├───┼────┼────┼────┼────────┼─┼──┼──┼──────┼─────────┼──────┤
│  │台北縣│林口鄉  ○○○段  │        │738地號         │  │    │    │            │應有部分81/10000  │            │
├─┴───┴────┴────┴────┴────────┴─┴──┴──┴──────┴─────────┴──────┤
│建物部分                                                                                                                  │
├─┬───────────────────────────┬─┬────────────┬─────────┬──────┤
│  │        門牌號碼                                      │  │建號                    │  權  利  範  圍  │備        考│
│  ├───────────────────────────┼─┼────────────┼─────────┼──────┤
│  │台北縣林口鄉○○路○段267巷10號11樓                    │  │167                     │全部              │            │
└─┴───────────────────────────┴─┴────────────┴─────────┴──────┘


司法院資訊處製作；財團法人民間司法改革基金會備份。
